【裁判字號】    90,易,1328
【裁判日期】    901214
【裁判案由】    違反野生動物保育法
【裁判全文】
臺灣屏東地方法院刑事判決                          九十年度易字第一三二八號
    公  訴  人  臺灣屏東地方法院檢察署檢察官
    被      告  甲○○
右列被告因違反野生動物保育法案件，經檢察官提起公訴（九十年度偵字第四二二二
號），本院判決如左：
     主  文
甲○○無罪。
     理  由
一、公訴意旨略以：被告甲○○明知台灣彌猴係屬保育類野生動物，不得虐待，於民
    國六十六年間，在屏東縣三地門鄉○○村路邊，發現有台灣獮猴一隻，加以撿拾
    後，帶回屏東縣高樹鄉○○村○○○路○段九九之七號加以飼養，詎竟於同年起
    使用鐵籠加以圈禁，以此方式虐待保育類野生動物，迨於九十年六月二十七日十
    一時三十分許，在前揭處所為警查獲，因認被告甲○○涉有野生動物保育法第四
    十二條第一項第一款之虐待保育類野生動物罪嫌。
二、按犯罪事實應依證據認定之，無證據不得推定其犯罪事實；又不能證明被告犯罪
    者，應諭知無罪之判決，刑事訴訟法第一百五十四條、第三百零一條第一項分別
    定有明文。復按野生動物保育法所規定之「虐待」，係指以暴力、不當使用藥品
    或其他方法，致傷害野生動物或使其無法維持正常生理狀態之行為，野生動物保
    育法第三條第十一款定有明文。
三、公訴人認被告甲○○涉有虐待保育類野生動物犯行，無非係以被告將台灣彌猴圈
    禁於鐵籠中為主要論據。惟訊據被告甲○○固不否認飼養台灣彌猴，並將之豢養
    於鐵籠中，然辯稱：該彌猴係伊於六十六年間，在路旁看見牠腳受傷，好心將牠
    帶回家照顧，猴子傷好了後，伊曾將牠帶往車程約一小時遠的山上放生，但兩天
    後牠又自己回來，回來後會咬人，才特別訂製一個長約一、二公尺，寬、高都有
    一公尺半的籠子給牠住，籠子裡也放有可以讓牠運動的架子，常常將猴子放出來
    玩，牠跟人類已有感情，都跟著伊，也會自己進籠子，把那個籠子當作家，並沒
    有虐待猴子等語。
四、經查：
（一）、臺灣獼猴學名Macaca cyclopsis，業經行政院農業委員會於民國八十四年十
        二月二十三日以八四農林字第四０三０八一七Ａ號函公告為珍貴稀有之保育
        類野生動物；嗣又經行政院農業委員會於八十五年五月九日以農林字第五０
        三００一一Ａ號函公告為適用野生動物保育法之人工飼養、繁殖野生動物，
        足見行政機機關以其高度專業性之判斷，認在有條件之限制下，臺灣獼猴並
        非不可以人工飼養、繁殖之，先予敘明。
（二）、本件遭查獲之台灣彌猴一隻，係被告於民國六十六年間在屏東縣三地門鄉口
        社村附近，見該隻彌猴右後肢受傷，乃將彌猴撿拾回家飼養等情，業據被告
        迭於警、偵訊及本院審理中供認不諱，該隻彌猴經國立屏東科技大學技術合
        作處野生動物保育服務中心鑑定，認為有可能已為飼主飼養二十三年，台灣
        彌猴之平均年齡為二十五歲左右，該隻彌猴右後肢之傷口為舊傷，可能是早
        年遭獸夾夾傷所致，有該中心出具之物種鑑定書一紙在卷可稽，則被告上開
        辯解堪認符合情理而值採信。既該台灣彌猴業經被告飼養已久而有感情，在
        考量台灣彌猴生性活潑、好動，仍具野性，及維護附近鄰居（尤其是孩童）
        人身安全之情況下，縱將台灣彌猴飼養於鐵籠中，祇要未逾越合理之範圍，
        且未達干擾其行為之狀態，或不致使之無法維持正常生理狀態者，尚難苛責
        飼主之行為，而此類合於常理且必要之飼養手段，即難遽謂為野生動物保育
        法所規定之「虐待」行為，換言之，不能逕謂野生動物經以鐵籠限制即達干
        擾其行為之程度，而應就個案特殊情狀為綜合之判斷。就卷附照片觀之，本
        件被告飼養之臺灣獼猴平日居住之鐵籠甚為寬大，被告亦供稱該鐵籠長約一
        、二公尺，寬及高均為一公尺半，以彌猴頭及身長約40至65公分，尾長約35
        至45公分之身型而言，居住於上開鐵籠內當不至感覺狹隘，被告亦時常將彌
        猴帶出鐵籠遊玩，況被告飼養該隻彌猴已二十餘年，倘被告對該隻彌猴果有
        虐待情事，致其無法維持正常生理狀態，該隻彌猴可能無法存活如此多年，
        被告應有善待該隻彌猴並給予適當之飼養，始能使該隻彌猴存活年歲幾乎已
        達台灣彌猴之平均最高年齡。是被告辯稱伊有好好飼養該隻彌猴，並無虐待
        該隻彌猴，且已與彌猴有感情等語，應堪採信。
（三）、綜上所述，公訴人所舉之證據尚不足以證明被告甲○○確有所指違反野生動
        物保育法之犯行。此外，復查無其他積極之證據足認被告確有公訴人所指犯
        行，被告犯罪即屬不能證明，揆諸上開說明，依法自應為被告無罪之諭知。
據上論斷，應依刑事訴訟法第三百零一條第一項，判決如主文。
本件經檢察官郭俊男到庭執行職務
中      華      民      國    九十      年     十二     月     十四     日
                                      臺灣屏東地方法院刑事第三庭
                                          審判長法  官  黃國永
                                                法  官  余德正
                                                法  官  陳姵君
右正本證明與原本無異。
對於本判決如有不服應於收受送達後十日內向本院提出上訴書狀上訴於台灣高等法院
高雄分院並按他造當事人之人數附具繕本。
                                              書記官   蔡德章
中      華      民      國      九十      年      十二    月    十四    日
得上訴


司法院資訊處製作；財團法人民間司法改革基金會備份。
